臺灣臺中地方法院刑事判決
110年度交易字第1660號
公  訴  人  臺灣臺中地方檢察署檢察官
被      告  蘇金堂


上列被告因過失傷害案件，經檢察官提起公訴（110年度偵字第3
2565號），本院判決如下：
    主    文
蘇金堂犯過失傷害罪，處有期徒刑貳月，如易科罰金，以新臺幣
壹仟元折算壹日。
    犯罪事實
一、蘇金堂於民國110年1月13日22時25分許，駕駛車牌號碼000-
    00號營業小客車沿臺中市中區中華路1段，由臺灣大道往公
    園路方向行駛，行經中區中華路1段162號前時，適黃治翔騎
    乘車牌號碼000-0000號普通重型機車在其後方，因不滿前方
    由蘇金堂所駕駛之營業小客車為承接路旁欲搭乘計程車之客
    人，往右偏行阻擋其去路，遂按鳴喇叭並對蘇金堂出言辱罵
    ，且隨即往左欲超越蘇金堂上揭營業小客車往前時，不慎手
    肘撞擊上揭營業小客車之左後照鏡致破損（蘇金堂告訴黃治
    翔所涉公然侮辱、毀棄損壞等罪嫌，因逾告訴期限，已由臺
    灣臺中地方檢察署檢察官另為不起訴處分在案）。蘇金堂因
    聽聞聲響，欲下車與之理論，本應注意汽車臨時停車時，駕
    駛人應於汽車停妥後開啟車門，且應注意讓其他車輛先行，
    而依當時情狀並無不能注意之情事，竟疏未注意及此，貿然
    未將車輛排檔排入停止檔即欲開門，致車輛往左滑行，適黃
    治翔騎乘前揭普通重型機車由其左方正欲超越之際，雙方因
    而發生碰撞，致黃治翔受有右腳腳踝脛骨腓骨骨折之傷害。
二、案經黃治翔委任盧永和律師訴由臺灣臺中地方檢察署檢察官
    偵查起訴。
    理    由
一、程序部分：
　㈠按告訴乃論之罪，告訴人之告訴，祇須指明所告訴之犯罪事
    實及表示希望訴追之意思，即為已足。其所訴之罪名是否正
    確或無遺漏，在所不問（最高法院73年台上字第5222號判決
    意旨參照）。司法院26年院字第1691號解釋並認為：「告訴
    乃論之罪，其告訴雖誤指他人，但犯罪事實既經告訴，對於
    被獲人犯，應以已經告訴論」。查本案係於110年1月13日發
    生，而告訴人黃治翔於同年7月7日向臺灣臺中地方檢察署（
    下稱臺中地檢署）以刑事告訴狀提出告訴，該書狀內容記載
    ：「…為告訴被告傷害罪，依法提出告訴狀事…於110年1月14
    日，騎乘車牌號碼000-0000，於臺中市遭被告駕駛602-P6之
    計程車，在臺中市中華路上刻意撞擊告訴人，致告訴人受有
    右腳腳踝脛骨腓骨骨折之傷害，並因而前往中國醫藥大學附
    設醫院治療，接受施行腳踝骨折復位合併骨內固定手術…」
    等文字（他卷第3頁）。足見，告訴人於上開書狀內已敘明
    其騎乘車牌號碼000-0000號普通重型機車，遭駕駛車牌號碼
    000-00號營業小客車之人撞擊而受傷之事實，堪認告訴人業
    已指明犯罪事實並表示欲對駕駛車牌號碼000-00號營業小客
    車之人請求追訴之意思，且其提出告訴之時尚未逾6個月之
    告訴期間，應已生合法告訴之效力。雖告訴人於上開書狀誤
    指犯人為案外人蘇品翰、所犯法條為故意傷害罪等情，揆諸
    前開說明，仍無礙本案已經合法告訴之事實。
　㈡證據能力部分：
　⒈按被告以外之人於審判外之陳述，雖不符刑事訴訟法第159條
    之1至第159條之4之規定，而經當事人於審判程序同意作為
    證據，法院審酌該言詞陳述或書面陳述作成時之情況，認為
    適當者，亦得為證據；又當事人、代理人或辯護人於法院調
    查證據時，知有第159條第1項不得為證據之情形，而未於言
    詞辯論終結前聲明異議者，視為有前項之同意，刑事訴訟法
    第159條之5定有明文。經查，本判決以下所引用被告以外之
    人於審判外之言詞或書面陳述，對被告而言，性質上屬傳聞
    證據，惟被告已知悉有刑事訴訟法第159條第1項之情形，並
    於本院準備程序、審理時均同意該等證據有證據能力（本院
    卷第40、120-121頁），本院審酌上開證據作成時之情況，
    尚無違法取證或不當之情形，復與本案之待證事實間具有相
    當之關聯性，以之作為證據應屬適當，揆諸上開規定，應認
    有證據能力。
　⒉又傳聞法則乃對於被告以外之人於審判外之言詞或書面陳述
    而為之規範，本判決以下所引用之非供述證據，無刑事訴訟
    法第159 條第1 項規定傳聞法則之適用，且與本案待證事實
    具有關聯性，亦查無依法應排除其證據能力之情形，依法自
    得作為證據。
二、認定犯罪事實所憑之證據及理由：
  ㈠上開犯罪事實，業據被告於本院審理時坦承不諱，核與證人
    即告訴人於警詢、偵詢之證述（發查卷第27-28頁、他卷第1
    6-17頁）相符，並有告訴人報案資料（臺中市政府警察局第
    一分局大誠分駐所陳報單、受理各類案件紀錄表、受理案件
    證明單）、員警職務報告、臺中市政府警察局勤務指揮中心
    受理110報案紀錄單、GOOGLE地圖、現場暨行車紀錄器畫面
    翻拍照片、昭成汽車電機行免用統一發票收據、中國醫藥大
    學附設醫院診斷證明書、X光照片、交通部公路總局臺中區
    監理所彰化監理站111年5月10日中監彰站字第1110106582號
    函暨檢附之602-P2號營業小客車車籍資料、臺中市政府警察
    局第一分局111年5月15日中市警一分偵字第1110020836號函
    暨檢附之員警職務報告、臺中市第一分局大誠分駐所110報
    案紀錄單、臺中市政府警察局第一分局大誠分駐所38人勤務
    分配表、臺中市政府警察局111年5月16日中市警勤字第1110
    038107號函暨檢附之臺中市政府警察局勤務指揮中心受理11
    0報案紀錄單、證號查詢汽車駕駛人資料等件在卷可稽（發
    查卷第17-21、41-57頁、本院卷第73-91、131頁），足認被
    告前開任意性自白與事實相符，堪以採信。
  ㈡次按汽車臨時停車或停車，汽車駕駛人或乘客開啟或關閉車
    門時，應遵守下列規定：一、應於汽車停妥後開啟或關閉車
    門…三、應注意行人、其他車輛，並讓其先行。分別為   道
    路交通安全規則第112條第5項第1款、第3款定有明文。被告
    係領有職業貨車駕駛執照之人，有上開證號查詢汽車駕駛人
    資料足參，對於上開規則應知悉，而依當時情狀應無不能注
    意之情事，亦有前揭行車紀錄器畫面翻拍照片可稽。被告駕
    車疏未注意前揭注意義務，於臨時停車之際未將排檔排入停
    止檔即欲開門，造成車輛往左滑行，因而與告訴人所騎乘之
    普通重型機車發生碰撞，被告之駕駛行為確有過失甚明。又
    告訴人因本件車禍受有右腳腳踝脛骨腓骨骨折之傷害，則有
    前揭診斷證明書在卷可佐，是被告之過失行為與告訴人之傷
    害結果間，具有相當因果關係，亦可認定。
　㈢綜上，本案事證明確，被告犯行洵堪認定，應依法論科。 
三、論罪科刑：
　㈠核被告所為，係犯刑法第284條前段之過失傷害罪。
　㈡爰以行為人之責任為基礎，審酌被告駕駛營業小客車，未注
    意汽車臨時停車時，應於汽車停妥後開啟車門，且未注意讓
    其他車輛先行，因而與告訴人發生碰撞，致告訴人受有前開
    傷害之犯罪手段、違反義務程度及所生損害，及被告坦承犯
    行，然尚未賠償告訴人所受損害之犯後態度，兼衡其於本院
    審理中自陳之智識程度、經歷、家庭經濟狀況、素行等一切
    情狀，量處如主文所示之刑，並諭知易科罰金之折算標準。
據上論斷，應依刑事訴訟法第299條第1項前段，刑法第284條前
段、第41條第1項前段，刑法施行法第1條之1第1項，判決如主文
。
本案經檢察官許景森提起公訴，檢察官郭逵到庭執行職務。
中　　華　　民　　國　　111 　年　　9 　　月　　27  　日
                  刑事第十一庭  審判長法  官 丁智慧 
                                      法  官 戰諭威
                                      法  官 蔡逸蓉
以上正本證明與原本無異。
如不服本判決應於收受送達後20日內向本院提出上訴書狀，並應
敘述具體理由；其未敘述上訴理由者，應於上訴期間屆滿後20日
內向本院補提理由書（均須按他造當事人之人數附繕本）「切勿
逕送上級法院」。
告訴人或被害人如不服判決，應備理由具狀向檢察官請求上訴，
上訴期間之計算，以檢察官收受判決正本之日起算。
　　　　                             書記官  蔡秀貞
中　　華　　民　　國　　111 　年　　9 　　月　　27  　日
　　　　　　　　　　　　　　　　　 
附錄論罪科刑法條
刑法第284條
因過失傷害人者，處一年以下有期徒刑、拘役或十萬元以下罰金
；致重傷者，處三年以下有期徒刑、拘役或三十萬元以下罰金。